臺灣苗栗地方法院刑事判決
110年度易字第155號
公  訴  人  臺灣苗栗地方檢察署檢察官
被      告  葉賢宗



上列被告因違反毒品危害防制條例案件，經檢察官提起公訴（11
0年度毒偵字第244號），本院判決如下：
    主  文
葉賢宗施用第二級毒品，共貳罪，均累犯，各處有期徒刑伍月，
如易科罰金，均以新臺幣壹仟元折算壹日。應執行有期徒刑捌月
，如易科罰金，以新臺幣壹仟元折算壹日。
扣案第二級毒品大麻貳包（毛重合計拾點伍捌公克）暨無法與大
麻析離之包裝袋貳個均沒收銷燬之；扣案吸食器貳個沒收。 
    犯罪事實
一、葉賢宗明知分別經毒品危害防制條例規定為第二級毒品之大
    麻及甲基安非他命，均係依法列管之毒品，不得施用，竟分
    別為下列行為：
  ㈠基於施用第二級毒品大麻之犯意，於民國110年1月31日22時
    許，在其位於苗栗縣○○鎮○○路00號6樓之住處內，以將大麻
    捲入香菸點燃吸食煙霧之方式，施用第二級毒品大麻1次。
  ㈡基於施用第二級毒品甲基安非他命之犯意，於110年2月1日11
    時15分為警採尿回溯96小時內之某時，在臺灣地區不詳地點
    ，以將甲基安非他命置於玻璃球上燒烤後，吸食所產生煙霧
    之方式，施用第二級毒品甲基安非他命1次。
二、案經苗栗縣警察局竹南分局報告臺灣苗栗地方檢察署檢察官
    偵查起訴。　　
　　理  由
一、按觀察、勒戒或強制戒治執行完畢釋放後，3年內再犯第10
    條之罪者，檢察官應依法追訴，毒品危害防制條例第23條第
    2項定有明文。查被告葉賢宗前因施用毒品案件，經法院裁
    定令入勒戒處所觀察、勒戒後，因無繼續施用毒品之傾向，
    於108年11月8日執行完畢釋放。又於上開觀察、勒戒執行完
    畢後3年內之110年1、2月間，因本案各次施用第二級毒品案
    件，經臺灣苗栗地方檢察署檢察官以110年度毒偵字第244號
    向本院提起公訴等情，有臺灣高等法院被告前案紀錄表1份
    在卷可佐（見本院卷第11至24頁），揆諸前揭規定，被告本
    案各該施用毒品犯行既均屬於3年內再犯之情形，則檢察官
    依同條例第23條第2項規定予以追訴，自屬合法。
二、上揭犯罪事實，業據被告於審理中均坦承不諱（見本院卷第
    171至172頁），並有苗栗縣警察局竹南分局搜索扣押筆錄、
    扣押物品目錄表、苗栗縣警察局竹南分局偵辦違反毒品危害
    防制條例案件尿液鑑驗代碼對照表、苗栗縣警察局竹南分局
    毒品犯罪嫌疑人尿液採驗作業管制紀錄表、中山醫學大學附
    設醫院檢驗科藥物檢測中心尿液檢驗報告各1份附卷可稽（
    見毒偵卷第38至41頁、第69至73頁），足認被告上開任意性
    自白均與事實相符。從而，本案事證明確，被告犯行均堪認
    定，皆應依法論科。
三、論罪科刑：
  ㈠核被告所為，均係犯毒品危害防制條例第10條第2項之施用第
    二級毒品罪，共2罪。其各次持有毒品之低度行為，均為其
    各次施用毒品之高度行為所吸收，不另論罪。又被告所為上
    開各次犯行間，犯意各別，行為互殊，應予分論併罰。
　㈡被告前因施用毒品案件，經法院判決判處有期徒刑3月確定，
    嗣於108年3月14日易科罰金執行完畢等節，有前開被告前案
    紀錄表1份附卷供參，其於受徒刑之執行完畢後5年內，故意
    再犯本案有期徒刑以上之各罪，皆已構成刑法第47條第1項
    之累犯。本院參酌司法院釋字第775號解釋及最高法院109年
    度台上字第5669號判決要旨，審酌被告並無依個案情節應量
    處最低法定刑，又無法適用刑法第59條規定酌量減輕其刑，
    致生其所受刑罰超過所應負擔罪責，而違反比例原則及罪刑
    相當原則之情況，是本院自均應依刑法第47條第1項規定加
    重其刑
  ㈢爰審酌被告除前揭構成累犯之施用毒品前案紀錄不予重複評
    價外，另曾數次因違反麻醉藥品管理及肅清煙毒條例等案件
    ，迭經法院為科刑判決，竟猶未思積極戒毒，仍再犯本案各
    次施用第二級毒品大麻及甲基安非他命犯行，足見其自我控
    制能力低落，未能體悟施用毒品對自己、家人造成之傷害及
    社會之負擔，自屬可議；又單純施用毒品本質上雖屬戕害自
    身健康之行為，尚未直接危害他人，然亦可能對社會治安造
    成潛在性之威脅，仍應非難。惟念被告犯後於審理中已坦承
    犯行，態度尚可，兼衡其於審理中自陳國中畢業，現從事太
    陽能業，家中無人需其扶養等語（見本院卷第172至173頁）
    之智識程度、家庭與生活狀況等一切情狀，分別量處如主文
    所示之刑，並均諭知易科罰金之折算標準。末考量被告所犯
    各罪之犯罪手法、時間間隔、對法益侵害之程度，暨其整體
    犯行之應罰適當性等總體情狀，定其應執行之刑如主文所示
    ，並諭知易科罰金之折算標準，以資警惕。
四、沒收部分：
　　按沒收新制係參考外國立法例，為契合沒收之法律本質，認
    沒收為刑法所定刑罰及保安處分以外之法律效果，具有獨立
    性，而非刑罰（從刑），已明定沒收為獨立之法律效果，在
    修正刑法第五章之一以專章規範，故判決主文內諭知沒收，
    已毋庸於各罪項下分別宣告沒收，亦可另立一項合併為相關
    沒收宣告之諭知，使判決主文更簡明易懂，增進人民對司法
    之瞭解與信賴（最高法院106年度台上字第386號判決、108
    年度台上字第1611號、109年度台上字第3770號判決意旨參
    照）。經查：
　㈠毒品部分：
    按查獲之第二級毒品，不問屬於犯罪行為人與否，均沒收銷
    燬之，毒品危害防制條例第18條第1項前段定有明文。經查
    ，扣案之大麻2包（含包裝袋2個，毛重共10.58公克），業
    經鑑驗確認含有第二級毒品大麻成分，有苗栗縣警察局竹南
    分局查獲毒品危害防制條例毒品初步鑑驗報告單1紙附卷可
    稽（見毒偵卷第48頁），而裝盛上開毒品之包裝袋，其中亦
    含有無法析離之第二級毒品大麻，均應依前揭規定宣告沒收
    銷燬之；至鑑驗耗用之毒品部分既已滅失，則無庸再予宣告
    沒收銷燬，附此敘明。
　㈡供犯罪所用之物部分：
    按供犯罪所用之物，屬於犯罪行為人者，得沒收之，刑法第
    38條第2項前段定有明文。扣案之吸食器2個均為被告所有，
    並為供其施用第二級毒品所用之物等情，業據被告坦認在卷
    （見本院卷第151、172頁），核屬供被告犯罪所用之物，爰
    均依前開規定宣告沒收。
據上論斷，應依刑事訴訟法第299條第1項前段，毒品危害防制條
例第10條第2項、第18條第1項前段，刑法第11條、第47條第1項
、第51條第5款、第41條第1項前段、第8項、第38條第2項前段，
判決如主文。
本案經檢察官呂宜臻提起公訴，檢察官黃智勇到庭執行職務
中　　華　　民　　國　　110 　年　　11　　月　　9 　　日
                  刑事第三庭    法  官  朱俊瑋 
以上正本證明與原本無異。
如不服本判決應於收受判決後20日內向本院提出上訴書狀，並應
敘述具體理由。其未敘述上訴理由者，應於上訴期間屆滿後20日
內向本院補提理由書( 均須按他造當事人之人數附繕本) 「切勿
逕送上級法院」。
  　　　　　　　                書記官　鄭雅雁　
中　　華　　民　　國　　110 　年　　11　　月　　9 　　日
附錄本案論罪科刑法條：
毒品危害防制條例第10條
施用第一級毒品者，處6月以上5年以下有期徒刑。
施用第二級毒品者，處3年以下有期徒刑。